【裁判字號】    99,易緝,173
【裁判日期】    990806
【裁判案由】    毒品危害防制條例
【裁判全文】
臺灣臺中地方法院刑事判決             99年度易緝字第173號
公  訴  人  臺灣臺中地方法院檢察署檢察官
被      告  丙○○
上列被告因違反毒品危害防制條例案件，經檢察官提起公訴（96
年度偵字第22267號），本院判決如下：
    主    文
丙○○持有第一級毒品，處有期徒刑月，如易科罰金，以新臺
幣壹仟元折折算壹日，扣案之第一級毒品海洛因壹包（驗餘淨重
零點肆陸捌公克），沒收銷燬之。
    犯罪事實
一、丙○○明知海洛因業經公告列為毒品危害防制條例第2條第2
    項第1款之第一級毒品，不得非法持有，竟於民國96年8月16
    日22時55分許，在位於臺中市○○區○○路與梅亭東街口之
    「親親來來戲院」附近，向真實姓名年籍不詳、綽號「小靜
    」之成年女子，以新臺幣（下同）2000元之代價，購得第1
    級毒品海洛因1包（驗餘淨重0.4683公克）而持有之。嗣於
    同日23時許，在上開路口，為警攔檢盤查，並扣得前開非法
    持有之海洛因1包。
二、案經臺灣臺中地方法院檢察署檢察官自動檢舉偵查起訴。
    理    由
壹、證據能力之說明：
一、按被告之自白，須非出於強暴、脅迫、利誘、詐欺、疲勞訊
    問、違法羈押或其他不正之方法，且與事實相符者，始得採
    為證據，如果被告之自白，係出於不正之方法，並非自由陳
    述，即其取得自白之程序，已非適法，則不問自白內容是否
    確與事實相符，因其非適法之證據，即不能採為判決之基礎
    ，故審理事實之法院，遇有被告對於自白提出刑求之抗辯時
    ，或有跡象可以認為被告受有刑求，即應先於其他事實而為
    調查，蓋被告若主張其供認犯罪之自白係出於非任意性，則
    此項辯解能否成立，倘關係公平正義之維護及被告利益至鉅
    ，依刑事訴訟法第163條第2項規定，法院應依職權調查之，
    非可僅憑被告未提出證據供法院調查，即逕認其自白非出於
    非任意性之辯解不能成立（最高法院93年度臺上字第2541號
    、同院89年度臺上字第1456號判決意旨參照）。本件被告丙○○於本院99年7月15日審理時主張：其被逮捕時，警察堅
    持要其做筆錄，其表示沒有施用而拒絕做筆錄，後來警察詢
    問乙○○很久，甲○○○○叫其承認，以後法院會還其清白
    ，「小靜」就當成是其朋友，偵查中，其就依照警詢筆錄這
    樣講云云。經查，本院於99年7月15日審理時就被告於檢察
    官偵查中製作筆錄情形訊問被告結果為：「（法官問）：你
    在96年8月17日偵查中檢察官訊問時，檢察官有要你一定要
    依照警詢筆錄的內容說嗎？（被告答）：沒有。」、「（法
    官問）：96年8月17日檢察官偵訊的時候，有對你做強暴脅
    迫等不當取供嗎？（被告答）：沒有。」、「（法官問）：
    你在檢察官偵訊的時候，甲○○○○在場嗎？（被告答）：
    沒有。」、「（法官問）：你在96年8月17日偵查中所述，
    是否依照你自己的自由意志所述？（被告答）：是依照我的
    自由意志陳述，但是當時我是想要趕快離開。」，足認被告
    於檢察官內勤訊問時，並無員警在場而導致心理上負擔及壓
    力，且其於檢察官偵查中受訊所為之自白，確係本於被告自
    由意志為陳述，並無出於脅迫、誘導及疲勞訊問之情形，而
    經本院調查其他必要證據之結果，被告此部分偵查中之自白
    復核與客觀事實相互合，且如被告所述其原本即堅決否認
    犯罪，則應無可能僅因「員警要其承認犯罪」一語，而影響
    其於檢察官訊問時之供述任意性，進而自白犯罪。且參諸被
    告於警詢時係供稱其在96年8月15日施用毒品及於96年8月16
    日向「小靜」之人購買而持有毒品等犯行為警移送，然依其
    遭查獲後96年8月17日14時51分之檢察官訊問時筆錄內容所
    示：「（問）：你是不是又因施用第一級毒品海洛因為警查
    獲？（答）：我是身上帶有剛向友人『小靜』以2000元購買
    的0.6公克海洛因，我都還沒有施用就被警察查獲。」等語
    ，被告於檢察官偵查中僅坦承持有毒品，是如被告確係因員
    警要求而承認全部犯行，何以至檢察官訊問，其即否認有施
    用毒品犯行，然仍坦承向「小靜」之人購買海洛因而持有毒
    品之情節，況且，被告亦自承檢察官訊問並無任何非法取供
    之情形存在。是被告上開所辯，自非可採。
二、再按被告以外之人於審判外之陳述，雖不符前4條（指刑事
    訴訟法第159條之1至第159條之4）之規定，而經當事人於審
    判程序同意作為證據，法院審酌該言詞陳述或書面陳述作成
    之情況，認為適當者，亦得為證據。當事人、代理人或辯護
    人於法院調查證據時，知有第159條第1項不得為證據之情形
    ，而未於言詞辯論終結前聲明異議，視為有前項之同意，刑
    事訴訟法第159條之5第1項、第2項亦有明文。本案被告於言
    詞辯論終結前，就其餘書證部分均未爭執證據能力或聲明異
    議，自視為對被告具有證據能力，併此敘明。
貳、實體部分：
一、訊據被告丙○○矢口否認有何持有第一級毒品海洛因犯行，
    辯稱：扣案之第一級毒品海洛因不是其的等語。惟查：
  (一)前開犯罪事實，業據被告於檢察官偵查中自白，且據證人甲○○○○於本院審理時結證屬實，復有扣案之第一級毒品海
    洛因1包（驗餘淨重0.4683公克）可資佐證，而前開扣案之
    毒品，經鑑定結果，確係第一級毒品海洛因，有行政院衛生
    署草屯療養院草療鑑字第0960006363號鑑定書1份在卷可憑
    。
  (二)被告雖以前詞置辦，且證人乙○○於本院審理時固證稱：在
    被告包包內查扣的第一級毒品海洛因是其所有放在被告包包
    內，查獲當時其有告訴員警等語。然查，證人乙○○於99年
    7  月1日本院審理時證稱：查獲當天其開車，被告先下車，
    其就順手把1包海洛因放進去被告的包包，其看到被告的包
    包沒有拿下車，就把他拿下去等語，後於99年7月15日本院
    審理時改稱：查獲當時被告的包包是在車上等語，就被告包
    包在何處遭查獲，前後所述不一，即屬有疑。且查，證人乙○○就其本身遭查獲之另案犯行於警詢、偵查及法院審理時
    ，均未曾表示在被告包包內所查扣之海洛因亦為其所有，此
    據本院調閱本院96年度訴字第3315號證人乙○○違反毒品危
    害防制條例相關刑事案卷核閱無誤，又參以證人乙○○於96
    年8月17日之警詢筆錄，係由查緝之員警洪平洲製作，是如
    證人乙○○所述，其在遭查獲時，即當場極力表示在被告包
    包所查扣之毒品為其所有，並且為查緝之員警甲○○○○所
    不採，何以證人乙○○至警察局製作筆錄時，就在被告處所
    查扣毒品為其所有一事，反絕口不提，亦與常情不符；再查
    ，96年8月16 日查獲被告及證人乙○○時，警員亦在證人乙○○身上查扣1包海洛因，是證人乙○○既已隨身攜帶1包海
    洛因毒品，何須於被告下車後，再另外將1包海洛因毒品置
    於被告包包內，顯與一般經驗常情未合，並證人甲○○○○
    於本院審理時結證稱：當天其等專案組騎乘機車在市區繞，
    繞到臺中市○○路與梅亭東街口，其看到證人乙○○，印象
    中被告走在乙○○後面，其與同事就逕行盤查被告及證人乙○○，當天現場除被告與證人乙○○外，並無其他第三人，
    因為查獲當時，沒有女警在場，所以有請派出所帶女警到場
    ，盤查時，被告就已經拿著包包，當時被告有2個包包，在
    請被告出示證件時，1包毒品才從被告包包掉出來，其在被
    告處查獲毒品時，被告並無表示毒品不是她的，其也沒有聽
    到證人乙○○表示在被告處查到的海洛因是證人的，其當時
    也有在證人乙○○身上查獲1包毒品，在被告及證人乙○○
    身上所查獲之毒品，從外觀上看起來就不一樣等語明確，是
    證人乙○○前開證述，顯係事後迴護被告之詞，並無足採。
  (三)綜上所述，本件事證明確，被告所辯均無足採，其犯行堪以
    認定。
二、查，被告行為後，毒品危害防制條例於98年5月20日修正公
    布第11條，於同年月22日施行。然被告行為後，修正前、後
    毒品危害防制條例第11條第1項均規定，「持有第一級毒品
    者，處3年以下有期徒刑、拘役或新臺幣5萬元以下罰金。」
    ，惟修正後該條增列第3項規定：「持有第一級毒品純質淨
    重10公克以上者，處1年以上7年以下有期徒刑，得併科新臺
    幣1百萬元以下罰金。」，本件被告持有第一級毒品驗前淨
    重0.4725公克，尚未達10公克，並無新舊法比較之問題，合
    先敘明。核被告所為，係犯毒品危害防制條例第11條第1項
    之持有第一級毒品罪。爰審酌被告犯罪動機、手段平和、持
    有第一級毒品海洛因數量、重量，所生危害非鉅，犯後態度
    等一切情狀，量處如主文所示之刑，並諭知易科罰金之折算
    標準。扣案第一級毒品海洛因1包（驗餘淨重0.4683公克）
    ，係查獲之第一級毒品，有前開行政院衛生署草屯療養院鑑
    定書1份在卷可參，應依毒品危害防制條例第18條第1項前段
    規定，宣告沒收銷燬之。
據上論斷，應依刑事訴訟法第299條第1項前段，毒品危害防制條
例第11條第1項、第18條第1項前段，刑法第11條、第41條第1項
前段，判決如主文。
中    華    民    國    99    年    8     月    6     日
                  刑事第六庭    法  官  戴博誠
以上正本證明與原本無異。
如不服本判決應於收受判決後10日內向本院提出上訴書狀，並應
敘述具體理由；其未敘述上訴理由者，應於上訴期間屆滿後20日
內向本院補提理由書（均須按他造當事人之人數附繕本）「切勿
逕送上級法院」。
                                書記官  林政佑
中    華    民    國    99    年    8     月    6     日
【附錄本案論罪科刑法條】
毒品危害防制條例第11條第1項：
持有第一級毒品者，處3年以下有期徒刑、拘役或新臺幣5萬元以
下罰金。

司法院資訊處製作；財團法人民間司法改革基金會備份。
